臺灣高雄地方法院刑事判決　　　　　　　 99年度易字第809號
公　訴　人　臺灣高雄地方法院檢察署檢察官
被　　　告　梁金城
選任辯護人　林君律師
　　　　　　吳幸怡律師
　　　　　　李亭萱律師
上列被告因傷害案件，經檢察官提起公訴（99年度偵字第2163號
），本院判決如下：
    主  文
梁金城犯傷害罪，處罰金新臺幣伍仟元，如易服勞役，以新臺幣
壹仟元折算壹日。
    事  實
一、梁金城與其長兄梁茂成之妻梁曾秀香係叔嫂關係，為家庭暴
    力防治法第3 條第4 款之家庭成員，梁金城、張菁玲夫婦與
    梁茂成、梁曾秀香夫婦間前因家產保管、分配、照顧其父梁
    進財、家中蘭花擺設方式等細故屢生齟齬，動輒拳腳相向，
    互相告訴，嫌隙頗深。適梁金城於民國98年10月20日上午9
    時許，在高雄市○○區鎮○街86號1 號即渠等老家住處，因
    梁金城、梁曾秀香一再要求交出不動產所有權狀，雙方乃發
    生口角及肢體衝突，經梁進財當場喝止及張菁玲趕來制止。
    之後，張菁玲見梁金城臉頰受傷，勸其前往2 樓擦藥，梁金
    城上2 樓後，心有不甘，竟萌生傷害犯意，逕自前往梁茂成
    、梁曾秀香寢室，踹開房門，伸出雙手掐梁曾秀香頸部，造
    成梁曾秀香脖子左側受有0.5 ×0.2 公分、1. 5×0.2 公分
    、2.5 ×0. 3公分及脖子右側1 ×0.5 公分之擦挫傷害（起
    訴書誤載為前下頸部紅腫、右上臂瘀青，業經檢察官當庭更
    正）。嗣梁茂成見狀喝止，並與梁金城在陽台扭打糾纏之際
    ，梁茂成之女梁靖美前來勸止，雙方始作罷住手，梁曾秀香
    旋於同日上午10時29分許，前往杏和醫院驗傷，並於同年月
    23日向警報案，始悉上情。
二、案經梁曾秀香訴由高雄市政府警察局鳳山分局報請臺灣高雄
    地方法院檢察署檢察官偵查起訴。
    理  由
一、按被告以外之人於審判外之言詞或書面陳述，除法律有規定
    者外，不得作為證據；被告以外之人於審判外之陳述雖不符
    刑事訴訟法第159 條之1 至之4 等4 條之規定，經當事人於
    審判程序同意作為證據，法院審酌該言詞陳述或書面陳述作
    成時之情況，認為適當者，亦得為證據；當事人、代理人或
    辯護人於法院調查證據時，知有前項不得為證據之情形，而
    未於言詞辯論終結前聲明異議者，視為有前項之同意，刑事
    訴訟法第159 條第1 項及第159 條之5 分別定有明文。查本
    件如後所引被告梁金城以外之人於審判外之陳述（被害人梁
    曾秀香警詢所述除外），被告及辯護人對該等證據之證據能
    力均不爭執（見本院易卷第72頁），本院審酌該等證據於作
    成時亦無任何不適當之情況，認作為本案證據應屬適當，故
    均具有證據能力。
二、訊據被告固坦承有於上開時間，在上址1 樓，因不動產所有
    權狀保管歸屬一事，與被害人夫婦發生爭執，上樓後復再次
    與其胞兄梁茂成發生口角及肢體衝突，及被害人事後旋即前
    往醫院檢驗受有上開傷勢等節，惟矢口否認有何傷害犯行，
    辯稱：伊在1 樓與被害人發生衝突時，她抓伊臉部，伊只有
    推她後背，把她推走，後來伊上2 樓右手邊進自己房間擦藥
    ，房間沒有被鎖住，但門鎖舊了不好推開，才會大力推開，
    伊沒有去被害人夫婦房間，他們房間在左手邊，伊也都沒有
    再接觸被害人，梁茂成卻突然衝過來將伊拉扯到陽台云云。
    辯護人則以：(一)被害人警詢時稱衝突起因係被告懷疑汽車擋
    風玻璃遭被害人潑污，卻於偵查中改稱不知原因，對檢察官
    持杏和醫院原誤載之診斷證明書詢問傷勢時，又未發覺有誤
    ，僅答以不清楚醫院寫的，可見前後矛盾，不可採信；(二)被
    害人於偵查中指稱被告用力掐其脖子，然被告係成年男子，
    指掌長寬有一定面積，亦非粗糙物，焉能造成如診斷證明書
    所載小面積擦挫傷，且本院曾將被害人受傷照片另詢高雄長
    庚醫院，該醫院函覆容有皮膚炎或藥物過敏可能，是被害人
    指訴與常情有違，該傷勢應非被告所為；(三)梁進財於警詢時
    及梁靖美於另案保護令調查中，均稱沒有見到被告出手掐被
    害人脖子，是被害人指證為單一指述，難以採信；(四)被告因
    受被害人夫婦攻擊，始輕推被害人，未掐其脖子，縱其受有
    傷害，被告所為應屬正當防衛等語。
三、經查，本件被告與被害人在上開時、地發生爭執後，被害人
    旋即前往醫院驗傷，經醫院檢驗，脖子左側受有0.5 ×0.2
    公分、1. 5×0.2 公分、2.5 ×0.3 公分及脖子右側受有1
    ×0.5 公分之擦挫傷害乙節，業據被害人於本院審理中結證
    屬實，復有杏和醫院99年5 月10日杏和字第099020號函所附
    98年10月20日受理家庭暴力事件驗傷診斷書1 紙及被害人提
    出脖子紅腫之照片4 張附卷可稽（見本院易卷第9 至10頁、
    偵卷第15至16頁），且為被告、辯護人所不爭執，已如前述
    ，故此部分事實堪以認定。是以，本件爭點厥為：上開傷勢
    是否被告掐被害人脖子所造成？本院茲將得心證之理由析述
    如下：
  (一)證人即被害人於偵查中結證：伊要告被告傷害，因被告於當
    日上午把伊房間喇叭鎖踢掉，一進門不知道為什麼就掐伊脖
    子，沒有掐很大力，伊與被告爭辯時，被告就大力掐，後來
    伊先生梁茂成看到，被告才放手，伊知道梁茂成、梁金城兄
    弟為了財產的事不愉快等語（見偵卷第38頁），及本院審理
    中到庭結證：伊平日與丈夫梁茂成、公公梁進財同住在上址
    ，梁金城則因為做水餃生意，都會到上址1 樓準備食材，伊
    之前就曾因蘭花歸屬等細故，遭被告掐住脖子，本件當日上
    午9 時許，伊在2 樓房間內吃早餐時，聽到「迸迸迸」三聲
    ，伊站起來，被告踹門進到房內，就掐伊脖子，掐住沒有多
    久，約3 、4 分鐘，伊掙扎，梁茂成剛好在陽台刮鬍子，聽
    到聲音，打開陽台的開察看，出聲喝止被告「你在打她打怎
    樣！」，被告便放開雙手，到陽台一手將梁茂成壓住胸部，
    另一手從胯下舉起，作勢從2 樓丟下去，被告掐伊時沒有說
    原因，之後才說係不滿伊將擋風玻璃弄髒，後來伊女兒梁靖
    美因為也有聽到剛才那三聲「迸迸迸」，從她房間內打開陽
    台門，看到梁茂成被梁金城舉起來，就趕快打電話報警，被
    告看到梁靖美在打電話，才將梁茂成放下離開，伊事後發現
    脖子瘀青、紅紅的，所以到醫院驗傷等語明確（見本院易卷
    第138 至144 頁），核與證人即被告胞兄梁茂成於本院審理
    中隔離調查時結證：被告以前就曾因父母財產及蘭花的事情
    跟被害人發生爭執，這次伊在陽台刮鬍子時，聽到「迸」的
    聲音，開門看到被告掐住被害人的脖子，伊問被告「你為什
    麼打她！」，被告嚇一跳，結果過來用手將伊舉起來要推到
    樓下，剛好伊女兒看到就打電話報警，被害人遭被告掐脖子
    ，雖然傷勢不重，但她之後一個人在家時，心裡都會感到害
    怕等語相符（見本院易卷第145 至148 頁），均一致指證被
    告於當日上午確有踹門進入被害人寢室，雙手掐被害人脖子
    ，經證人梁茂成喝止後，雙方在陽台扭打一事，且於上開結
    證過程中，均當庭伸出雙手模擬被告掐住被害人脖子之手勢
    ，並繪製上址2 樓房間、陽台位置及證人梁茂成刮鬍子地點
    無訛（見本院易卷第142 、146 頁），復核與證人即被告之
    妻張菁玲於本院審理中所證被告與梁茂成扭打到陽台一語（
    見本院易卷第154 頁），及卷附本院於99年2 月25日所為98
    年度家護字第2015號裁定，記載證人梁靖美證稱：伊當日上
    午在睡覺時，聽到有人踹東西的聲音，又聽到梁茂成說「你
    又在打什麼了！」，伊就從房間出來，看見爸爸梁茂成跟叔
    叔梁金城在2 樓陽台發生爭執，梁金城用手勾拉著梁茂成的
    腳，梁茂成雙腳離地，梁金城說「你相不相信我會把你推下
    去1 樓」，伊拿手機報警，梁金城看到，就離開了，伊沒有
    看到梁金城打伊母親梁曾秀香，但伊母親房間門鎖有壞掉之
    語一致無矛盾（見本院易卷第82頁）。本院審酌證人梁曾秀
    香於案發當日旋即前往杏和醫院驗傷，復於同年月23日報警
    處理，並向本院民事庭聲請民事通常保護令，末於本院審理
    程序交互詰問過程中，就上開關乎己身受到攻擊一事作證，
    且於偵查、審理中均如實描述其親聞親見被告踹門、進入房
    間、動手掐伊脖子、與證人梁茂成扭打等過程暨細節，此情
    衡與親身經歷之被害人對記憶及委屈感受較為真實與深刻，
    因不甘受辱，方於事後前往驗傷、提告，並藉由回憶，以言
    詞口述、動作模擬還原受害過程之常情相吻，且核與證人梁
    茂成具體描述伊在陽台刮鬍子時聽到「迸」一聲，打開陽台
    門就看到被告掐著被害人等語，及證人梁靖美所述聽到有人
    踹東西、聽到梁茂成說「你又在打什麼了！」、看到梁茂成
    與被告在陽台扭打等語，就被告先踹門、後掐住被害人脖子
    、再與胞兄梁茂成扭打之發生時序、地點相符一致，是被害
    人指訴之詞，尚非單一指述，辯護人執此為辯，委無可採，
    渠等證人所述情節應非虛妄，堪以採信。而依證人梁靖美所
    證，其原在房間睡覺，係聽到梁茂成喝止被告後，始步出房
    門，則其於上開家事案件調查中所述沒有看到被告打被害人
    等語，乃屬當然，辯護人執此為辯，委無可採為有利被告之
    論據。
  (二)被告於偵查中，聽聞在場之被害人指訴被告進入被害人房間
    傷害，還踢掉房間喇叭鎖時，對檢察官反問其有無用腳踹門
    時，答以：「當天沒有用腳踹門，那個門本來就很緊，開不
    開，我是大力推門。我會用力推開門，因我大哥當天與我吵
    架，為了遺產的事吵架，我要上2 樓拿我的東西，才會用力
    去推門，因他們把門鎖住，我打不開。」此有偵訊筆錄1 份
    可考（見偵卷第38頁）。足見被告所辯大力推門一語，應能
    明瞭檢察官所問係為釐清被告有無踹門進入被害人房間一事
    。然被告於本院審理中改稱：伊沒有進去被害人房間，於偵
    查中所述大力推門係指伊自己房門，門雖然沒有被梁茂成夫
    婦鎖住，平時梁茂成也不敢動這個房間，但鎖很舊了不好開
    云云（見本院易卷第158 、160 頁），對究竟推開何處房門
    、門有無被鎖住等情反覆說詞，憑信性容有疑問，亦核與前
    述證人梁曾秀香、梁靖美所證被害人房門喇叭鎖被破壞之情
    不符，難以遽採。本院又觀諸被告於本院審理中自繪之2 樓
    房間、陽台位置圖，被害人房間在上樓後左邊第二間、被告
    房間在上樓後右邊第一間，上樓後直走到底為陽台，陽台環
    繞樓層四周，且被害人房間有門可通往陽台，被告房間則緊
    鄰樓梯，與陽台間無門扇相通（見本院易卷第167 頁），則
    倘如被告所辯上2 樓後即右轉推門進自己房間云云，其應係
    與證人梁茂成在其房內扭打，非如被害人及證人梁茂成、張
    菁玲、梁靖美一致證稱係在陽台扭打之情，足見被告所辯與
    常情不符，自難憑採為有利之論據。
  (三)被害人於警詢時對員警詢問衝突原因時，所稱：被告用腳踹
    伊房門，伊以為是梁茂成，要打開房門時，被告又用腳踹兩
    下，踹開房門，不發一語就用手掐住伊脖子，伊問被告為什
    麼要打伊，被告說伊弄髒車子擋風玻璃等語（見偵卷第8 頁
    ），核與於本院行交互詰問程序中，檢察官問到：「這次是
    第幾次（掐脖子）？」，答以：「第三次，當時我不知道原
    因，是事後他說我用水潑他車子擋風玻璃。」及檢察官復詰
    問：「這次究竟為了什麼原因掐你脖子？」時，仍答以：「
    被告說是因為擋風玻璃的事情。」（見本院易卷第140 、14
    1 頁）並無二致，始終均稱被告動手掐住伊脖子前並未告知
    衝突起因動機，係動手後始自述係因懷疑被害人弄髒其擋風
    玻璃。而被害人於偵查中，對檢察官訊以：「為何與梁金城
    發生爭吵？」時，所稱：「我不知道，他一進門就掐我脖子
    。」（見偵卷第38頁）亦表示被告一進入被害人房間內，不
    發一語即動手掐住被害人脖子，可見所述要無前後矛盾之瑕
    疵，其所述不知道之語，衡情應係指被告動手前並未告知動
    機原因，辯護人僅執被害人於偵查中所稱不知道原因寥寥之
    語，遽指其所述前後矛盾，尚嫌斷章取義，無從作為有利被
    告之論據。
  (四)被害人事後發覺脖子紅腫，拍照存證，有上開照片4 張可憑
    （見偵卷第15、16頁），此乃最直接之證據，能清楚還原被
    告行為結果之事實。本院觀諸上開照片，顯示被害人脖子有
    數條橫向紅色腫狀，尤以偏被害人左手邊處較為明顯，衡與
    遭人以雙手徒手推掐造成之紅腫結果及形狀相符，而此種傷
    勢型態，衡與一般常見遭手指或他物掐住之結果相符，不論
    究應屬杏和醫院醫師所載「擦挫傷」，抑或本院依辯護人聲
    請，將照片送往教學醫院判斷，而由財團法人私立高雄醫學
    大學附設中和紀念醫院以99年7 月30日高醫附行字第099000
    3098號函覆表示依外觀紅腫表現類似之「外傷性窒息」（見
    本院易卷第33、34頁），均不足影響被害人確實受有上開傷
    害之事實。被害人按其所受傷害結果，前往驗傷，據以向警
    提出告訴，復經檢察官傳訊指訴實情，縱未能瞭解醫師於驗
    傷診斷證明書所載傷勢型態、大小之緣由，仍無可苛責其所
    述不實，辯護人以被告指掌無法造成診斷證明書所載「擦挫
    傷」，而質疑被害人受傷結果云云，棄上開照片所示被害人
    傷勢實況不顧，無異本末倒置，難以憑採。又上開財團法人
    私立高雄醫學大學附設中和紀念醫院函文係表示類似紅腫狀
    況，如非外力造成，亦有可能為皮膚炎或藥物過敏之表現等
    語，然本件業經本院認定被告有為被害人所指傷害行為，且
    上開結果衡與被告所為手段相符，已如前述，則辯護人質疑
    被害人傷勢可能出於其他原因云云，已無足憑採。再者，被
    害人於98年10月20日案發當日就診時，要求杏和醫院連同前
    次於98年3 月21日就診紀錄（「前下頸部紅腫1 ×1 公分，
    右上臂瘀青5 ×2 公分」），一併開立診斷證明書2 紙，嗣
    於98年10月23日攜往派出所，指稱本件係被告第3 次掐伊脖
    子，第1 次日期遺忘、第2 次是98年3 月21日、第3 次即本
    件等語，並提出上開自行在右上角標明「（三）次」、「（
    二次）」之診斷證明書2 紙，此觀上開診斷證明書2 紙及杏
    和醫院99年5 月10日杏和字第099020號函自明（見偵卷第13
    、14頁、本院易卷第9 頁），足見對被害人而言，主觀上認
    知已有提出不同日期受傷之診斷證明書2 紙，則尚難因杏和
    醫院於98年10月20日受被害人要求一併開立98年3 月21日就
    診紀錄時，誤將該次應診時間記載成98年10月20日之瑕疵，
    苛責被害人未注意而遽指其所述不實，況檢察官於偵查中實
    未提示上開診斷證明書供被害人辨明解釋，此觀上開偵訊筆
    錄可明（見偵卷第39頁），是辯護人此項辯護亦不足採。
  (五)證人梁進財於警詢時證稱：伊有在場目擊衝突全程，大兒子
    梁茂成、梁曾秀香夫婦聯手毆打被告，被告有用手推梁曾秀
    香後背，沒有掐梁曾秀香脖子，伊不清楚為何梁曾秀香脖子
    有傷，也沒有注意梁曾秀香有無撞到其他東西等語（見警卷
    第11頁）；及證人張菁玲於本院審理中證稱：伊當日上午原
    本在1 樓廚房整理食材，被告回來說要煮魚湯給公公梁進財
    喝，就聽到梁茂成很兇地叫被告把梁進財的身分證、地契交
    出來，被告說不可能，伊就很緊張地走到1 樓客廳，看到梁
    茂成用手抓住被告衣領，被害人則抓住被告臉頰、胸口，還
    說只有她跟梁茂成有資格保管財產，被告就掙扎用右手推被
    害人肩膀，此時公公梁進財很生氣地舉起拐杖責罵梁茂成夫
    婦在外面欠賭債還回家亂，梁茂成聽到就趕快住手，被告並
    沒有回手打梁茂成或梁曾秀香，且被告從事水餃食品，也沒
    有留指甲，伊看到被告臉被抓傷，就跟被告上樓擦藥，被告
    走在前面，伊沒有看到被告去開被害人房門，是梁茂成衝過
    來打被告等語（見本院易卷第148 至151 頁），固均證稱未
    曾見到被告掐被害人脖子等語。然稽之渠等所述情節，均係
    被告與被害人夫婦於1 樓客廳發生衝突過程，而有異於上開
    證人即被害人、梁茂成、梁靖美所述2 樓發生衝突一事，是
    證人梁金城、張菁玲所述未見到被告掐被害人脖子此一消極
    證述，自不足以推翻被告確有如被害人所指進入其2 樓房內
    掐其脖子之事實，辯護人執此為辯，殊無可採。至證人梁進
    財於偵查中表示被告與被害人夫婦沒有發生衝突等語（見偵
    卷第47頁），顯與事實不符，應係出於患有中度失智症惡化
    下所言，為其雙子即被告、證人梁茂成陳述一致，復有梁進
    財患有癡呆症之診斷證明書及本院98年度禁字第240 號所為
    梁進財受輔助宣告之裁定各1 份可憑（見本院易卷第38、46
    、71、147 頁），則證人梁進財於偵查中所言，自亦不足作
    為有利被告之依據。再者，證人梁進財因行動不便，平日住
    在1 樓，業據被告及證人張菁玲陳述一致（見本院易卷第15
    3 、159 頁），則證人梁進財殆無可能前往2 樓目睹被告與
    被害人為本件衝突過程；至證人張菁玲於案發當日雖有前往
    2 樓，然係由被告先行上樓，是其未能目睹被告動手掐被害
    人一幕，僅見嗣後證人梁茂成與被告在陽台扭打之景，自不
    足採為有利被告之證詞。
  (六)末查，辯護人主張被告於1 樓客廳衝突時推開被害人，屬正
    當防衛云云，惟按正當防衛必須對於現在不法之侵害始得為
    之，侵害業已過去，即無正當防衛可言，至彼此互毆，又必
    以一方初無傷人之行為，因排除對方不法之侵害而加以還擊
    ，始得以正當防衛論，故侵害已過去後之報復行為，與無從
    分別何方為不法侵害之互毆行為，均不得主張防衛權，最高
    法院著有30年上字第1040號判例要旨可資參照。而本院認定
    被告係衝突過後，前往2 樓時，始主動對被害人動手推掐脖
    子，已未見有何現在不法之侵害存在，則辯護人所指正當防
    衛抗辯，自無從成立。
  (七)從而，本件被告確有於上開時間，在上址2 樓，動手推掐被
    害人脖子，致其受有如事實欄所示之傷害，其及辯護人所辯
    均不可採。又被告係49年間出生之人，此有其年籍資料在卷
    可稽（見本院易卷第136 頁），具有正常智識經驗，明知上
    開行為會造成他人身體、健康受有傷害，竟猶為之，足見被
    告係明知並有意使其發生，主觀上存有普通傷害之故意無疑
    。
  (八)綜上，本件事證明確，被告犯行堪以認定，應予依法論罪科
    刑。
四、論罪科刑部分：
  (一)按家庭暴力，指家庭成員間實施身體或精神上不法侵害之行
    為；家庭暴力罪，指家庭成員間故意實施家庭暴力行為而成
    立其他法律所規定之犯罪，家庭暴力防治法第2 條第1 項、
    第2 項分別定有明文。查本件被害人即告訴人係被告之兄嫂
    ，乃被告之2 親等旁系姻親，有渠等供承一致，業如前述，
    屬家庭暴力防治法第3 條第4 款所定血親關係之家庭成員。
    是核被告所為，係犯刑法第277 條第1 項之罪，亦屬家庭暴
    力防治法第2 條第2 項之家庭暴力罪，惟因家庭暴力防治法
    之上開條文並無罰則規定，應僅依前開刑法傷害罪之規定予
    以論罪科刑。
  (二)爰審酌被告身為被害人之小叔，人倫之親，理應力圖家庭和
    諧，縱存有紛爭，仍應尊重被害人，並循合法適宜之方式解
    決問題，較諸他人而言，更不應動輒出手傷害，竟因彼此相
    處不睦，徒手掐住被害人頸部，造成被害人受有上開傷害，
    精神上亦感遭受侵犯，被告所為誠屬非是，惟考量雙方原即
    屢因家產、照顧父親方式、家中蘭花擺設等節迭次發生糾紛
    ，業據渠等證述屬實，且有卷附梁金城98年4 月29日診斷證
    明書、張菁玲98年12月23日診斷證明書、梁金城與夫梁茂成
    等人簽立之遺產分割協議書、梁金城提出前與梁曾秀香爭吵
    之摘要、梁進財簽立同意梁金城保管不動產所有權狀等財產
    之同意書、本院98年度家護字第2015號裁定禁止梁金城對梁
    曾秀香為不法、騷擾等行為之保護令裁定、99年度家護字第
    1334號禁止梁茂成對梁金城為不法、騷擾等行為之保護令裁
    定、臺灣高雄地方法院檢察署檢察官99年度偵字第31725 號
    對梁曾秀香告訴梁金城違反保護令案件為不起訴處分、99年
    度偵字第30403 號對梁曾秀香公然侮辱張菁玲案件聲請簡易
    判決處刑各1 份可考（見偵卷第23、24、31至35頁；及本院
    易卷第81至84、85、88至104 頁），致被告夫婦與被害人夫
    婦間嫌隙甚深，平日相處不睦，而本件被告犯罪動機係緣起
    被害人夫婦先在上址1 樓要求被告交出不動產所有權狀，產
    生爭執，進而發生肢體衝突，被告因此上衣破損、臉頰受傷
    ，當其妻張菁玲勸其上樓擦藥，始心有未甘，致罹罪章，其
    犯罪手段係徒手為之，犯罪結果僅造成被害人表皮小面積紅
    腫，且早已癒合無傷，為被害人自承明確（見本院易卷第14
    4 頁），又被告犯後坦承當日曾與被害人爭執、肢體接觸之
    部分事實，且迭次表示願意同時撤回其對胞兄梁茂成之另案
    傷害告訴或賠償被害人略高於醫藥費之損害等方式和解，均
    遭被害人拒絕等情，有本院99年6 月9 日、99年11月1 日移
    付調解紀錄及準備程序筆錄各1 份可憑（見本院易卷第19、
    56、69頁）（梁茂成另被訴傷害梁金城案件，另經本院於10
    0 年1 月13日以99年度易字第2358號判處有期徒刑3 月在案
    ），可見被告犯罪情節尚屬輕微，犯後致力彌補損害，是綜
    核其犯罪時所受刺激、動機、目的、手段，兼衡其教育程度
    為學歷為工專畢業、包水餃販售維生、經濟狀況小康（見偵
    卷第3 頁、本院易卷第160 頁）等一切情狀，認以量處如主
    文所示之刑為適當，併諭知易服勞役之折算標準，以資懲儆
    。
據上論斷，應依刑事訴訟法第299 條第1 項前段，刑法第277 條
第1 項、第42條第3 項，刑法施行法第1 條之1 ，判決如主文。
本案經檢察官顏漢文到庭執行職務。
中    華    民    國    100     年    1     月  19    日
                  刑事第十四庭  審判長法  官  陳銘珠
                                      法  官  林揚奇
                                      法  官  李俊霖
以上正本證明與原本無異。
如不服本判決應於收受送達後10日內向本院提出上訴書狀，並應
敘述具體理由；如未敘述上訴理由者，應於上訴期間屆滿後20日
內向本院補提理由書（均須按他造當事人之人數附繕本）「切勿
逕送上級法院」。
中    華    民    國   100    年    1     月    19    日
                                      書記官  武凱葳
附錄本案論罪科刑之法條
中華民國刑法第277條
傷害人之身體或健康者，處3 年以下有期徒刑、拘役或1,000 元
以下罰金。
犯前項之罪因而致人於死者，處無期徒刑或7 年以上有期徒刑；
致重傷者，處3 年以上10年以下有期徒刑。
（罰金部份業經刑法施行法第1 條之1 第2 項前段提高30倍為新
臺幣3 萬元）
中華民國刑法施行法第1條之1
中華民國94年1 月7 日刑法修正施行後，刑法分則編所定罰金之
貨幣單位為新臺幣。
94年1 月7 日刑法修正時，刑法分則編未修正之條文定有罰金者
，自94年1 月7 日刑法修正施行後，就其所定數額提高為30倍。
但72年6 月26日至94年1 月6 日新增或修正之條文，就其所定數
額提高為3 倍。